臺灣板橋地方法院刑事判決　　　　　　　　　　　　　九十一年度易字第九三三號
　　公　訴　人　臺灣板橋地方法院檢察署檢察官
　　被　　　告　乙○○
　　　　　　　　丙○○
右列被告因傷害案件，經檢察官提起公訴（九十一年度偵字第二七九二號）及移
辦（九十一年度偵字第一五九九號），本院判決如左：
    主      文
乙○○傷害人之身體，處有期徒刑月，如易科罰金，以佰元折算壹日。
丙○○傷害人之身體，處拘役伍拾日，如易科罰金，以佰元折算壹日。
    事      實
一、丙○○（曾因竊盜案件，於民國〈下同〉七十三年三月三十日，經本院以七十三
    年度少訴字第四一號刑事判決判處有期徒刑四月，七十三年四月二十四日判決確
    定，指揮書執行完畢日期為七十三年五月十五日〈羈押折抵期滿〉；又因竊盜案
    件，於七十三年九月十九日，經本院以七十三年度少易字第六三號刑事判決判處
    有期徒刑九月，七十三年十月八日判決確定，刑期起算日期為七十三年十月八日
    ，指揮書執行完日期為七十四年四月十二日；又因竊盜案件，於八十年四月二十
    四日，經臺灣臺南地方法院以八十年度易字第四八六號刑事判決判處有期徒刑一
    年，八十年八月六日，經臺灣高等法院臺南分院以八十年度上易字第六五二號刑
    事判決駁回上訴而告確定，刑期起算日期為八十一年十月十三日，指揮書執行完
    畢日期為八十二年十月十日；又因違反麻醉藥品管理條例案件，於八十年四月三
    十日，經臺灣臺中地方法院以八十年度易字第一四○九號刑事判決判處有期徒刑
    三月，八十年四月三十日判決確定，八十年六月二十一日因易科罰金執行完畢；
    又因傷害案件，於八十一年十二月二十四日，經臺灣臺南地方法院以八十一年度
    易字第四一○九號刑事判決判處有期徒刑六月，八十二年六月十六日判決確定，
    八十二年八月二日因易科罰金執行完畢；又因違反槍砲彈藥刀械管制條例案件，
    於八十三年六月六日，經臺灣臺南地方法院以八十三年度易字第一八三五號刑事
    判決判處有期徒刑三月，八十三年七月十五日判決確定，八十三年八月十二日因
    易科罰金執行完畢－以上罪刑均不致使本案犯行構成累犯）與乙○○（曾因傷害
    案件，於八十六年六月三十日，經本院以八十六年度易字第四四○二號刑事判決
    判處拘役五十日，八十六年九月四日，經臺灣高等法院以八十六年度上易字第五
    三七五號刑事判決駁回上訴而告確定，八十六年十月十六日因易科罰金執行完畢
    －不致使本案犯行構成累犯）雖係姊弟關係，惟二人素來不睦，其後因其父韓啟
    恩出售房屋所得金額分配之事，二人關係尤形齟齬。殆九十年十月十日中午十二
    時許，丙○○至乙○○位於臺北縣板橋市○○路三十七之一號二樓之住處樓下（
    即臺北縣板橋市○○路四十巷巷口）喊叫其父，乙○○見狀即要其父勿予理會，
    二人乃生口角，旋乙○○並下樓而於臺北縣板橋市○○路四十巷巷口與丙○○繼
    續爭吵，進而二人均基於普通傷害之犯意互為攻擊，因此致丙○○受有前頸瘀血
    、手指壓痛、右下肢擦挫傷、臀部壓痛（起訴書漏繕）等傷害；乙○○則受有喉
    部瘀傷（二公分乘以二公分）、左肩瘀傷（二公分乘以二公分）、左前臂擦傷（
    四公分乘以四公分）及左手指二、三、四指擦傷（各○．五公分乘以○．五公分
    ）等傷害（起訴書贅載「頭部瘀傷」，漏載「喉部瘀傷」及誤載為「右」前臂擦
    傷）。
二、案經乙○○、丙○○訴由臺北縣政府警察局海山分局移送臺灣板橋地方法院檢察
    署檢察官偵查起訴及移送併辦。
    理      由
一、訊據被告乙○○坦承右開與被告丙○○發生口角，進而傷害被告丙○○之犯罪事
    實；另訊據被告丙○○亦坦承伊與被告乙○○原即不睦，嗣於前揭時地因被告乙○○要其父勿理會伊，二人乃生口角，旋被告乙○○乃下樓與伊繼續爭吵一節，
    惟矢口否認有被訴之傷害犯行，辯稱：係被告乙○○毆打伊，伊未傷害被告乙○○，伊僅出手阻擋，而被告乙○○身上的傷，係其以磚塊所自擊云云。
二、經查：
（一）右開犯罪事實業據被告乙○○、丙○○互為指訴，且有與此相吻合之由臺北縣
      立板橋醫院、板英醫院於九十年十月十日各出具之診斷證明書計二紙附卷（見
      九十一年度偵字第二七九二號卷第八頁、第九頁）足資佐證。
（二）雖被告丙○○仍執前詞置辯；然查：
  １、證人即到場處理之警員甲○○於檢察官偵查中已明確證稱：「（處理情形？）
      九十年十月十日接近中午時我們線上警網接勤務，到自由路四十號附近處理糾
      紛，到現場時見仁（乙○○）、玉（丙○○）吵架，沒有看到兩人互相傷害，
      『但看到仁（乙○○）拿磚塊砸自己頭部』。」（見九十年度偵字第一五九九
      號卷第九頁背面），嗣其於本院審理中亦結證稱：「（本案處理經過情形如何
      ？）我是線上巡邏接獲無線通知後趕過去板橋市○○路處理，我過去的時候二
      人已經沒有在打架了，女的在樓下，男的在二樓，我在現場尋找案發當事人，
      就找到丙○○，我問她什麼事情，她好像說她被打，我問她對方在哪裡，丙○○就大喊，乙○○就從樓上下來，下來之後我瞭解事情經過，我看到乙○○作
      勢又要打丙○○，乙○○拿磚塊打自己的『頭及胸部』，我不知道他為何要打
      自己。」、「（被告乙○○是否有拿磚塊打自己？部位為何？）有，頭部可以
      確定，胸部我無法確定。」（見本院九十一年五月二十二日審判筆錄）；另證
      人即到場處理之警員洪忠儀於檢察官偵查中亦證稱：「另外當時兩人都稱遭對
      方打『方』（贅字），我們告訴他們要告訴，到醫院驗傷。」（見九十一年度
      偵字第一五九九號卷第九頁背面）。而徵諸被告乙○○之傷勢，除頭部瘀傷外
      ，尚有喉部瘀傷（二公分乘以二公分）、左肩瘀傷（二公分乘以二公分）、左
      前臂擦傷（四公分乘以四公分）及左手指二、三、四指擦傷（各○．五公分乘
      以○．五公分）等，而被告乙○○就此亦陳稱因被告丙○○說要提出告訴，故
      於警察到場後伊一怒之下始拿磚塊打自己的頭部及胸部（見本院九十一年四月
      二十三日訊問筆錄、九十一年五月二十二日審判筆錄），因而本院乃質諸被告
      丙○○：「被告乙○○係先拿磚塊打自己還是先打你？」，其竟答稱：「先打
      自己，再打我。」（見本院九十一年五月十七日訊問筆錄），所稱不僅與前開
      到場處理之警員甲○○所述相歧，亦核與常情相違，嗣於警員甲○○到庭作證
      後其始改口稱：「．．．警察來的時候乙○○趁我不注意打我的頭，且拿磚塊
      打自己的頭，胸部也有打。」（見本院九十一年五一二十二日審判筆錄），其
      飾詞圖卸之情，已屬灼然。
  ２、又正當防衛必須對於現在不法之侵害始得為之，侵害業已過去，即無正當防衛
      可言。至彼此互毆，又必以一方初無傷人之行為，因排除對方不法之侵害而加
      以還擊，始得以正當防衛論。故侵害已過去後之報復行為，與無從分別何方為
      不法侵害之互毆行為，均不得主張防衛權（參照最高法院三十年上字第一○四
      ○號判例），而衡諸被告乙○○與被告丙○○為上開行為時之情狀，顯係無從
      分別何方為不法侵害之互毆行為，揆諸前開判例意旨，亦不得主張正當防衛而
      阻卻違法。
  ３、是被告丙○○所辯自無足採信。
三、從而，本案事證已臻明確，被告乙○○、丙○○之犯行均洵堪認定，自應依法論
    科。
四、核被告乙○○、丙○○所為，均係犯刑法第二百七十七條第一項之普通傷害罪。
    移送併辦部分（被告丙○○訴請檢察官偵辦被告乙○○傷害案件－九十一年度偵
    字第一五九九號）與起訴部分係同一案件，故本院自應併予審理，附此敘明。爰
    審酌被告丙○○、乙○○不念彼此為手足至親，理應和睦相處，且被告乙○○前
    因傷害被告丙○○，而於八十六年六月三十日，經本院以八十六年度易字第四四
    ○二號刑事判決判處拘役五十日，八十六年九月四日，經臺灣高等法院以八十六
    年度上易字第五三七五號刑事判決駁回上訴而告確定，八十六年十月十六日因易
    科罰金執行完畢（見卷附臺灣高等法院檢察署刑案紀錄簡覆表及該等判決查詢資
    料），猶不知悔悟，二人竟因細故而生爭執，進而當街鬥毆、使用之手段、造成
    之傷害程度、被告乙○○、丙○○之品行、智識程度及犯罪後之態度等一切情狀
    ，各量處如主文所示之刑，並均諭知如易科罰金之折算標準，以資儆懲。
據上論斷，應依刑事訴訟法第二百九十九條第一項前段，刑法第二百七十七條第一項
、第四十一條第一項前段，罰金罰鍰提高標準條例第一條前段、第二條，判決如主文
。
本案經檢察官鄧媛到庭執行職務。
中      華      民      國      九十一      年    五      月   三十一   日
                                      臺灣板橋地方法院刑事第五庭
                                          法  官  陳  鴻  清
右正本證明與原本無異。
如不服本判決應於送達後十日內向本院提出上訴狀。
                                          書記官  林  蔚  然
中      華      民      國      九十一      年    六      月     五     日
附錄本案論罪科刑法條全文：
刑法第二百七十七條：
傷害人之身體或健康者，處三年以下有期徒刑、拘役或一千元以下罰金。
犯前項之罪因而致人於死者，處無期徒刑或七年以上有期徒刑；致重傷者，處三年以
上十年以下有期徒刑。
